【裁判字號】    95,訴,46
【裁判日期】    950718
【裁判案由】    偽造文書
【裁判全文】
臺灣宜蘭地方法院刑事判決                95年度訴字第46號
    公  訴  人  臺灣宜蘭地方法院檢察署檢察官
    被      告  乙○○
                          號
    選任辯護人  林國漳律師
    被      告  丁○○
    選任辯護人  曾文杞律師
上列被告因偽造文書案件，經檢察官提起公訴（94年度偵字第14
45號），本院判決如下：
    主  文
乙○○、丁○○均無罪。
    理  由
一、公訴意旨略以：被告乙○○係宜蘭縣大同鄉公所（下稱大同
    鄉公所）財經課代理技士，被告丁○○則為該鄉公所財經課
    技士，二人負責該鄉工程建管業務，均為依法令從事公務之
    人。民國九十年十一月間，大同鄉公所辦理「南山村部落生
    活新風貌公共設施工程」（下稱新風貌工程）招標，由龍泰
    營造有限公司（下稱龍泰公司）於同年十二月十一日得標承
    作，被告乙○○明知該工程有關「泰雅欄杆」部分，依合約
    設計圖說規定，廠商（即龍泰公司）施作時，須提供四分之
    一之實體模型供檢測核可後，始得施工，詎其並未依該規定
    先檢驗實體模型，即逕准予施作，嗣於九十一年七月二十五
    日，被告乙○○及丁○○至現場驗收時，復僅以目視清點數
    量、外觀，並未依約檢驗該欄杆石材之質地、硬度、耐壓力
    及表面成色等，即登載「與契約、圖說、貨樣規定相符」等
    不實事項於其職務上所掌之驗收紀錄公文書上，以表明驗收
    合格，並由鄉公所依該驗收結果核撥相關工程款予龍泰公司
    ，足生損害於鄉公所對所發包工程監督管理之正確性，事後
    因該欄杆陸續毀損、斷裂，始查知上情。因認被告乙○○、
    丁○○涉有刑法第二百十三條之罪嫌。
二、按犯罪事實應依證據認定之，無證據不得認定犯罪事實。不
    能證明被告犯罪者，應諭知無罪之判決，刑事訴訟法第一百
    五十四條第二項、第三百零一條第一項前段分別定有明文。
    又認定不利於被告之事實，須依積極證據，苟積極證據不足
    為不利於被告事實之認定時，即應為有利於被告之認定，更
    不必有何有利之證據（最高法院三十年上字第八一六號判例
    參照）。而所謂認定犯罪事實之證據，係指足以認定被告確
    有犯罪行為之積極證據而言，其為訴訟上之證明，須於通常
    一般之人均不致有所懷疑，而得確信其為真實之程度者，始
    得據為有罪之認定，如未能發現相當之證據，或證據不足以
    證明，自不能以推測或擬制之方法，以為裁判之基礎。（最
    高法院二十九年上字第三一０五號、四十年台上字第八六號
    、七十六年台上四九八六號判例參照）。次按告訴人之指訴
    係以使被告受刑事訴追為目的，是其陳述是否與事實相符，
    仍應調查其他證據以資審認（最高法院五十二年台上字第一
    三００號判例參照）。刑法第二百十三條不實登載公文書罪
    之成立，除客觀上公務員在其職務上所掌公文書，有為虛偽
    不實之登載行為，且足生損害於公眾或他人外，其在主觀上
    須明知為不實。所謂明知係指直接之故意而言（最高法院六
    十九年台上字第五九五號判例參照）。
三、訊據被告乙○○、丁○○均堅決否認有上揭犯行，被告乙○
    ○辯稱：大同鄉公所前在另件「崙埤村部落新風貌工程」中
    ，同有施作「泰雅欄杆」，因該次僅要求欄杆設計之外觀、
    尺寸，並未要求材料內部質地，故於本案之工程中，伊驗收
    時即同樣僅驗收該欄杆之外觀、尺寸及數量，並未就其質地
    、硬度、重量等項目進行檢測，且伊於同一時期，尚經辦其
    他二十餘件工程，故無力逐一詳予監工，但此僅為行政疏失
    ，伊並無不實登載之故意，況驗收紀錄已載明所勘驗者係「
    數量及深度」，未及於欄杆之質地、結構，就該紙文書而言
    ，亦無偽造等語；被告丁○○辯稱：伊係於施工完成後始進
    行驗收，施工前檢驗實體模型之部分非伊負責，故於驗收當
    日，伊僅能檢驗欄杆之尺寸、間隔及數量，無法就其材質、
    硬度、內部質地等進行檢驗等語。
四、經查，本件南山村部落生活新風貌公共設施工程其中之泰雅
    欄杆部分，於九十一年七月二十五日驗收時，係清點欄杆數
    量並丈量欄杆間距與契約相符，且泰雅欄杆外表並未發現有
    細孔及氣孔現象之瑕疪，始由記錄之被告乙○○在驗收紀錄
    內登載與契約、圖說、貨樣相符等情，業據被告丁○○、乙
    ○○供述在卷，核與在現場驗收之大同鄉公所財經課長甲○
    ○及監驗之主計室主任丙○○於本院審理時證述相符，並有
    驗收紀錄表一紙在卷可稽，且依該驗收紀錄第五點亦載明「
    經勘驗數量及深度與工程契約書相符，准予驗收。」等語，
    足徵在驗收紀錄上已載明驗收之範圍僅及於數量及深度是否
    與工程契約書相符，而依卷附證據資料，此部分亦查無登載
    不實之情形，是驗收紀錄就泰雅欄杆之記載內容並無不實之
    情形，已足認定。至法務部調查局宜蘭縣調查站於九十三年
    八月三日就泰雅欄杆採樣送請健荃技術顧問有限公司（以下
    稱健荃公司）鑑定結果，該欄杆表面有氣孔與施工說明不符
    之情形，有健荃公司中央營建材料實驗室九十三年八月二十
    七日健字第九三０八三二七０一號函一紙在卷可稽，惟依泰
    雅欄杆施工說明，該欄杆製品保固期間二年，有施工說明在
    卷可佐（見調查站卷第十八頁），是該欄杆採樣送鑑時間已
    逾欄杆製品保固期間二年，自不得以健荃公司上開鑑定報告
    回溯推認欄杆製品於驗收時即存有氣孔之瑕疪至明。此外，
    本件復查無其他積極據足以證明被告二人有公訴人所指之犯
    行，揆諸前揭規定，被告二人犯罪不能證明，依法均應諭知
    無罪之判決。
據上論斷，應依刑事訴訟法第三百零一條第一項，判決如主文。
本案經檢察官賴慶祥到庭執行職務
中    華    民    國    95    年    7     月    18    日
                  刑事第三庭審判長法  官  黃永勝
                                  法  官  陳嘉年
                                  法  官  林楨森
以上正本證明與原本無異。
如不服本判決應於收受本判決後10日內向本院提出上訴書狀，其
未敘述上訴理由者，並得於提起上訴後10日內向本院補提理由書
狀(均須按他造當事人之人數附繕本)「切勿逕送上級法院」。
                                  書記官  謝佩欣
中    華    民    國    95    年    7     月    20    日


司法院資訊處製作；財團法人民間司法改革基金會備份。
